【裁判字號】    90,簡上,96
【裁判日期】    920630
【裁判案由】    妨害自由
【裁判全文】
臺灣桃園地方法院刑事判決                            九十年度簡上字第九六號
    上  訴  人  乙○○○
    即  被  告
    選任辯護人  丁○○
右列被告因妨害自由案件，不服本院桃園簡易庭九十年度桃簡字第四十五號，中華民
國九十年一月十五日第一審刑事簡易判決（聲請簡易判決處刑案號：八十九年度偵字
第六八三０號），提起上訴，本院合議庭判決如左：
    主      文
原判決撤銷。
乙○○○共同無故侵入他人之建築物，處拘役伍拾日，如易科罰金以佰元折算壹日
。
    事      實
一、戊○○（已審結）為設於桃園縣蘆竹鄉○○村○○街十二號「喬強實業股份有限
    公司」（下稱喬強公司）之負責人，丙○○、甲○○（已審結）乙○○○三人則
    為公司員工。緣喬強公司，因經營不善，經債權人華南商業銀行股份有限公司等
    聲請台灣桃園地方法院強制執行查封該公司座落於上址之廠房建築物，嗣於民國
    （下同）八十八年五月間，由「佳金有限公司」（下稱佳金公司）拍定買受，繳
    足價金後，由法院發給權利移轉證書取得上開不動產之所有權，繼於八十八年六
    月二十二日函發自動履行命令，續於八十八年十月二十二日核發點交命令，同年
    十一月二十六日實際點交予買受人佳金公司。詎渠等四人均悉上情，且均知如需
    進入搬運物品，須得佳金公司之許可，竟未事先徵得佳金公司之同意，基於犯意
    聯絡，共同於八十九年四月七日十二時三十分許，駕車前往上址，而由戊○○持
    預藏之公司大門錀匙開啟大門，自公司後面側門之氣窗潛入喬強公司原本設於二
    樓之員工宿舍拿取衣物、電視等物品。嗣因觸動警鈴，為中興保全人員林德安據
    報前往查看，當場發現，報警處理。
二、案經被害人佳金公司之代理人己○○訴由桃園縣警察局龜山分局報請台灣桃園地
    方法院檢察署檢察官偵查後聲請簡易判決處刑。
    理      由
一、訊據被告乙○○○固坦承於上述時地進入佳金公司所拍得之廠房，核與共犯戊○○、甲○○、丙○○及告訴人佳金公司之代理人己○○指訴相符，並經證人林德
    安證述屬實，惟辯稱：己○○非佳金公司法定代理人，其代理佳金公司提出本件
    告訴，並非合法，又案發當日係為取回自己衣物云云。經查，刑事訴訟法上所稱
    之告訴，凡犯罪之被害人，或法律規定其他有告訴權之人，以被害之事實，報告
    偵查機關，請求追訴之行為，均屬之；而法律關於告訴之規定，旨在保護被害人
    之利益，為達此目的，自應許告訴人委託他人以書狀或言詞代為告訴。至於有謂
    告訴權不能概括委託他人行使云云，係指因犯罪之得為告訴，以犯罪之行為，法
    益受有侵害為前提，於法益未受侵害前，本人尚無告訴權之發生，自亦無從委託
    他人行之，質言之，乃告訴性質使然；反之，倘若犯罪事實已發生，被害人法益
    已受侵害而發生告訴權後，其就此項特定案件業已發生之告訴權委託他人代為行
    使，應無再為限制之理，否則，無由達保護被害人權益之目的，是本件己○○既
    有佳金公司法定代理人彭靜文之書面授權（見偵卷第十九頁），其所提之告訴自
    屬合法有效。次查，本件系爭廠房雖原為喬強公司所有，但業經強制執行拍賣程
    序由佳金公司拍得，並於八十八年十一月二十六日點交完畢，有台灣桃園地方法
    院不動產權利移轉證書及執行筆錄可稽，自屬佳金公司所有之建築物而得使用居
    住，他人不得擅自侵入，此應為被告乙○○○及共犯戊○○、甲○○、丙○○等
    人所明知。再查，系爭不動產本院先於八十八年五月十二日核發權利移轉證書，
    續於八十八六月二十二日函命戊○○自動履行，嗣未見履行，同年八月十七日通
    知兩造於同年九月十四日至現場履勘，履勘後再定同年九月二十二日假本院民事
    執行處協調，協調不成，再定八十八年十月二十二日至現場執行點交，因受阻撓
    ，改定八十八年十一月二十六日上午十時執行點交，屆時戊○○在場，本院依強
    制執行法第一百條規定，先命佳金公司就該不動產內戊○○所有之動產及設備逐
    一列冊及拍照，再諭知戊○○應於同年十二月二十六日前領回上開動產及設備，
    逾期不領回者，依法拍賣不另通知等情，業經本院調閱八十七年度執字第二０六
    三號執行案卷無訛，且被告乙○○○亦於答辯狀內坦承曾於八十八十二月二、七
    、八、九、十六、十七、十八、二十一日、二十九日共九次，進入該不動產進行
    搬遷，是前述強制執行序，自本院八十八年五月十二日核發權利移轉證書時起，
    迄八十八年十一月二十六日強力執行點交時止，歷六個月有餘，時間相當充裕，
    且期間被告等人尚進入系爭廠房達九次之多，則戊○○所有之機器設備，應無無
    法在該時間內搬運完畢之情事，遑論被告乙○○○個人置於其內之個人衣物及電
    視，換言之，被告乙○○○等人儘有時間及機會得於該六個月之期間內進入廠房
    取回所有物。從而自八十八年十二月二十六日〡本院民事執行處以公權力同意渠
    等進入廠內取回所有物品之最後期限屆滿翌日起，渠等若欲進入該不動產均須獲
    佳金公司之同意，始可進入，茲其等事先既未經佳金公司同意，又無法律上正當
    理由可再主張，竟於八十九年四月七日進入前揭廠房，所為適合於無故侵入他人
    建築物之不法構成要件，犯行至堪認定。
二、查系爭座落桃園縣蘆竹鄉○○村○○街十二號之工廠廠房，係供佳金公司堆置鐵
    桶、塑膠桶等生產材料，並非供居住使用，有現場照片可稽，性質上為建築物而
    非住宅，故被告乙○○○與共犯戊○○、丙○○、甲○○所為，均係犯刑法第三
    百零六條第一項之無故侵入他人建築物罪，公訴人認係犯侵入他人住宅罪，尚有
    誤會。又其等就上開犯行，有犯意聯絡，行為分擔，為共同正犯。原審判決對被
    告乙○○○論罪科刑，固非無見，惟其理由雖同認係犯無故侵入他人建築物罪，
    但主文卻記載無故侵入他人住宅罪，自屬無可維持，故被告乙○○○上訴意旨指
    摘原判決認事用法不當，雖無理由，惟原判決既有如上述可議之處，自應由本院
    將原判決撤銷改判。爰審酌被告乙○○○犯罪動機、目的、手段、犯行所生危害
    及犯後態度等情狀，分別量處如主文所示之刑。又其行為後，刑法第四十一條業
    於九十年一月十日修正公布，將得易科罰金之罪名由原來最輕本刑為三年以下有
    期徒刑之罪，改為最輕本刑為五年以下有期徒刑之罪亦得易科罰金，於同年一月
    十二日生效，茲比較結果，以修正後之刑法第四十一條有利於被告，爰依該條之
    規定，諭知被告所宣告之拘役得易科罰金及折算標準。
三、被告乙○○○經合法傳喚，無正當理由不到庭，爰不待其陳述逕行判決。
據上論斷，依刑事訴訟法第四百五十五條之一第三項、第三百六十九條第一項前段、
第三百七十一條、第三百六十四條、第二百九十九條第一項前段，刑法第二條第一項
、第二十八條、第三百零六條第一項、修正後第四十一條第一項前段，罰金罰鍰提高
標準條例第一條前段、第二條，判決如主文。
本案經檢察官鍾和憲到庭執行職務。
中          華        民       國    九十二   年    六    月   三十     日
                              臺灣桃園地方法院刑事第一庭
                                  審判長法  官   吳 爭 奇
                                        法  官   曾 雨 明
                                        法  官   潘 政 宏
右正本證明與原本無異。
不得上訴。
                                        書記官   王 月 香
中        華        民        國    九十二    年    七    月     四     日
附錄論罪科刑法條
中華民國刑法第三百零六條
無故侵入他人住宅、建築物或附連圍繞之土地或船艦者，處一年以下有期徒刑、拘役
或三百元以下罰金。
無故隱匿其內，或受退去之要求而仍留滯者，亦同。


司法院資訊處製作；財團法人民間司法改革基金會備份。
